臺灣彰化地方法院民事判決
110年度訴字第1034號
原      告  施見得  
            施次雄  
            施李甘  
            田淑琴  
兼  共  同  
訴訟代理人  施忠讚  
被      告  蕭雪花  


上列當事人間請求返還所有物等事件，本院於民國111年2月15日
言詞辯論終結，判決如下：
    主      文
被告應將附件所示「邦航企業有限公司」之公司章及「施忠讚」
之私章返還原告施忠讚。
被告應將附件所示「施見得」之私章返還原告施見得。
被告應將附件所示「施次雄」之私章返還原告施次雄。
被告應將附件所示「施李甘」之私章返還原告施李甘。
被告應將附件所示「田淑琴」之私章返還原告田淑琴。
訴訟費用由被告負擔。
    事實及理由
一、按被告於訴之變更或追加無異議，而為本案之言詞辯論者，
    視為同意變更或追加。民事訴訟法第255條第2項定有明文。
    本件原告起訴依所有物返還請求權請求被告返還印章，嗣後
    追加寄託物返還請求權，被告無異議而為本案之言詞辯論，
    視為同意追加，先予敘明。
二、原告主張：原告施忠讚為邦航企業有限公司(下稱邦航公司)
    之股東兼董事長、原告施見得、施次雄為股東兼董事、原告
    施李甘、田淑琴為股東。被告係施忠讚之舊識，施忠讚於民
    國86年間因須頻繁往返越南處理邦航公司之業務，且認為被
    告具有財務及業務專長，遂找被告進入邦航公司負責管理財
    務及業務，並由被告保管邦航公司之公司章及原告個人之印
    章。嗣後被告因偽造文書，經本院108年度訴字第263號刑事
    判決判處有期徒刑10月確定，原告施忠讚在刑事判決確定後
    ，於110年9月13日寄發鹿港郵局000169號存證信函通知被告
    函到3日内歸還邦航公司之大小章、發票章及5位股東之印鑑
    章，被告於110年9月14日收受送達上開存證信函後置之不理
    ，迄未返還。原告已終止兩造間之寄託契約，再以準備一狀
    作為終止兩造間寄託契約之意思表示。爰依寄託物返還請求
    權及所有物返還請求權規定，請求被告返還印章等語。並聲
    明：如主文所示。
三、被告答辯：被告於86年間接手邦航公司才重新在台灣銀行鹿
    港分行開戶，當時被告辦公室是設在鹿港鎮文化街106號被
    告投資設立之補習班1樓，90年左右才在彰化縣○○鄉鎮○村○○
    街00○0號租地蓋倉庫，被告也將辦公室移回，原告的印章及
    公司章都放在辦公室內，平時很少使用，原告施李甘於106
    年某日來取回其與施見得、施次雄共3顆印章，公司章也只
    有會計師偶而會用到，印章是用黃色信封放在辦公室抽屜內
    ，還有發票章及另一套公司大小章，107或108年左右原告將
    倉庫大門鎖無預警換掉，使被告不得其門而入，原告如果找
    不到或遺失，被告願意重刻一組返還等語。
四、查原告主張之事實，業據其提出公司變更登記事項卡、本院
    108年度訴字第263號刑事判決、存證信函、中華郵政掛號郵
    件收件回執等為證。被告對於原告施忠讚將附件所示邦航公
    司之公司章及原告之印章交予被告保管，並不爭執，其雖辯
    稱原告施李甘已取回其與施見得、施次雄共3顆印章云云，
    然此為原告所否認，原告施李甘亦到庭具結稱其未取回被告
    所稱之3顆印章等語，被告復未舉證以實其說，其所辯尚無
    可採，原告之主張應堪認為真實。
五、按稱寄託者，謂當事人一方以物交付他方，他方允為保管之
    契約。寄託物返還之期限，雖經約定，寄託人仍得隨時請求
    返還。所有人對於無權占有或侵奪其所有物者，得請求返還
    之。民法第589條、第597條、第767條第1項前段分別定有明
    文。本件原告施忠讚與被告間之寄託契約已經終止，則被告
    占有邦航公司之公司章及原告之印章即屬無權占有，從而，
    原告施忠讚依寄託物返還請求權請求被告返還附件所示邦航
    公司之公司章，依寄託物返還請求權及所有物返還請求權請
    求返還附件所示施忠讚之印章；原告施見得、施次雄、施李
    甘、田淑琴各自請求被告返還附件所示其等之印章，均為有
    理由，應予准許。爰判決如主文第1至5項所示。
六、本件事證已臻明確，兩造其餘攻擊防禦方法及舉證，核與判
    決結果無影響，無庸逐一論述，併此敘明。
七、訴訟費用負擔之依據：民事訴訟法第78條。
中　　華　　民　　國　　111 　年　　3 　　月　　3 　　日
                  民事第三庭    法　官　羅秀緞
以上正本係照原本作成。
如對判決上訴，應於判決送達後20日內向本院提出上訴狀。如委
任律師提起上訴者，應一併繳納上訴審裁判費。
中　　華　　民　　國　　111 　年　　3 　　月　　3 　　日
                                書記官　蔡忻彤